臺灣高等法院臺中分院刑事判決　　　 96年度交上易字第556號
上　訴　人　臺灣彰化地方法院檢察署檢察官
被　　　告　乙○○
上列上訴人因被告過失傷害案件，不服臺灣彰化地方法院95年度
交易字第277號中華民國96年1月17日第一審判決（起訴案號：臺
灣彰化地方法院檢察署95年度調偵字第436號），提起上訴，本
院判決如下：
    主  文
原判決撤銷。
乙○○因過失傷害人，處有期徒刑參月，如易科罰金，以銀元參
佰元即新臺幣玖佰元折算壹日。
    事  實
一、乙○○於民國95年3月4日晚上8時15分許，駕駛盧俊沛所有
    之車牌號碼2J-8776號自用小客車，沿彰化縣大村鄉○○路○
    段由北往南方向行駛，途經彰化縣大村鄉○○路○段85 號前
    ，理應注意車輛行駛時之車前狀況、隨時採取必要之安全措
    施，並於右轉變換車道時，讓直行車先行、並注意安全距離
    ，而依當時情形，天候晴、路面乾燥無缺陷、無障礙物、視
    距良好，並無不能注意之情事，未料，竟疏於注意，貿然右
    斜欲轉駛入「福懋加油站」，適有丙○○（原名：詹火助）
    騎乘詹自在所有之車牌號碼J92-169號重型機車，亦沿彰化
    縣大村鄉○○路○段由北往南方向行駛至上開地點，迨發覺
    時已不及閃避，乃與乙○○駕駛之上揭自用小客車發生擦撞
    ，致丙○○人車倒地，因而受有右鎖骨閉鎖性骨折及右側第
    4、5、6肋骨骨折等傷害。又乙○○於肇事後，在未經有偵
    查犯罪職權機關或公務員發覺其為犯人前，即向到現場處理
    之彰化縣警察局員林分局交通事故處理小組員警主動陳明其
    為肇事者而自首，進而接受裁判。
二、案經丙○○訴由彰化縣警察局員林分局報請臺灣彰化地方法
    院檢察署檢察官偵查起訴。
    理  由
一、上開事實，業據被告乙○○於迭次坦承不諱，核與告訴人丙
    ○○於警詢及偵查中之指訴相符（見95年度偵字第8293號卷
    第9、15、16、38頁），並有彰化縣警察局員林分局道路交
    通事故現場圖、道路交通事故調查報告表（一）、（二）、
    事故現場及肇事車輛照片共12張、彰化縣警察局員林分局道
    路交通事故當事人酒精測定紀錄表、車號查詢車籍、員生醫
    院診斷證明書、駕駛執照、行照等件附卷可稽（見臺灣彰化
    地方法院檢察署95年度偵字第8293號卷第5-7、17-23、27、
    29-31），堪認屬實。又徵之前揭彰化縣警察局員林分局道
    路交通事故現場圖、道路交通事故調查報告表（一）、（二
    ）、事故現場及肇事車輛照片共12張、員生醫院診斷證明書
    所示，被告駕駛之自用小客車，沿彰化縣大村鄉○○路○段
    由北往南行駛，途經彰化縣大村鄉○○路○段85號前，貿然
    右斜欲轉駛入「福懋加油站」時，旋與同方向行駛於機車優
    先道之告訴人機車發生擦撞，被告車輛右側車身，擦撞告訴
    人騎乘之機車左側車身，致該機車倒向右側地面，告訴人因
    而受有右鎖骨閉鎖性骨折及右側第4、5、6肋骨骨折等傷害
    甚明。
二、按車輛行駛時，駕駛人應注意車前狀況，隨時採取必要之安
    全措施，且於右轉變換車道時，應讓直行車先行，並注意安
    全距離，道路交通安全規則第94條第3項、第98條第1項第6
    款分別訂有明文，為領有駕駛執照之被告所應注意。而查本
    件肇事時、地之狀況，並無使被告不能注意之情事，被告竟
    疏未注意，於駕駛前揭自小客車行經肇地點時，未讓具優先
    路權之直行車先行、並注意安全距離，即貿然欲向右轉變換
    車道行駛，以致肇事，並致告訴人受傷，被告之駕駛行為應
    有過失。再本件經送臺灣省彰化縣區車輛行車事故鑑定委員
    會鑑定，亦認被告駕駛自小客車右轉變換車道時，未注意讓
    機車道內機車先行，為肇事原因，有該會95年11月24日彰鑑
    字第0955603319號函及鑑定意見書等在卷可參（見95年度調
    偵字第436號卷第6至8頁），是告訴人之受傷與被告之過失
    行為間，顯具相當之因果關係。從而，本件事證明確，被告
    之過失犯行已堪認定。
三、刑法業於94年2月2日修正公布，而於被告行為後之95年7月1
    日起施行。按行為後法律有變更者，適用行為時之法律，但
    行為後之法律有利於行為人者，適用最有利於行為人之法律
    ，修正後刑法第2條第1項定有明文。此條規定係規範行為後
    法律變更所生新舊法律比較適用之準據法，本身尚無新舊法
    比較之問題，於新法施行後，應一律適用新法第2條第1項之
    規定，為「從舊從輕」之比較。而本次法律變更，比較時應
    就罪刑有關之共犯、未遂犯、牽連犯、連續犯、結合犯，以
    及累犯加重、自首減輕暨其他法定加減原因（如身分加減）
    與加減例等一切情形，綜其全部罪刑之結果而為比較（最高
    法院95年5月23日95年度第8次刑事庭會議決議參照）。經查
    ：
  (一)刑法第284條第1項之過失傷害罪法定刑罰金部分，原配合刑
    法第33條第5款及罰金罰鍰提高標準條例第1條之規定，法定
    刑為銀元1元以上銀元5,000元以下罰金，而配合新修正第33
    條第5款及刑法施行法第1之1條第1項、第2項前段之規定，
    法定刑為新臺幣1,000元以上15,000元以下罰金，比較修正
    前、後之刑罰法律，修正後之法律並未對被告較為有利。
  (二)關於易科罰金之折算標準，依被告行為時之刑法第41條第1
    項、罰金罰鍰提高標準條例第2條規定，係以銀元100元、20
    0元或300元，即新臺幣300元、600元或900元折算1日；依修
    正後刑法第41條第1項，則係以新臺幣1,00 0元、2,000 元
    或3,000元折算1日，經比較新舊法，以被告行為時之法律對
    被告較為有利。
  (三)刑法第62條將自首「必減」其刑，修正為「得減」其刑，此
    項變動雖屬刑罰裁量之事項，然已影響行為人之刑罰法律效
    果，係屬新修正刑法第2條第1項之法律變動，而被告自首時
    間係於95年7月1日修正刑法施行前，自應為新舊法之比較（
    最高法院95年第8次刑事庭會議決議第6點第1項第款參照）
    ，因舊法係規定「必減」其刑，自以舊法較有利於被告。
  (四)綜上法律修正前、後之整體比較，揆諸前揭最高法院決議及
    修正後刑法第2條第1項之「從舊從輕」原則，適用94年2月2
    日修正前之刑罰法律，對被告較為有利，自應適用修正前刑
    法及罰金罰鍰提高標準條例等相關規定。
四、核被告乙○○所為，係犯刑法第284條第1項前段之過失傷害
    罪。又被告於肇事後，在未經有偵查犯罪職權機關或公務員
    發覺其為犯人前，即向到現場處理之彰化縣警察局員林分局
    交通事故處理小組員警主動陳明其為肇事者而自首，進而接
    受裁判，有員林分局道路交通事故肇事人自首情形紀錄表1
    紙在卷可佐（見95年度偵字第8293號卷第25頁），核與自首
    之要件相當，應依修正前刑法第62條前段之規定減輕其刑。
    原審以被告罪證明確，予以論罪科刑，固非無見。惟關於量
    刑方面，被害人所受之傷害，為右鎖骨閉鎖性骨折及右側第
    4、5、6肋骨骨折等傷害，所生損害不輕，且被告僅給付告
    訴人新台幣（下同）6000之慰問金而已，迄未與告訴人達成
    民事和解，原審所量處之拘役五十日，顯屬過輕。檢察官依
    據告訴人之請求上訴，指摘原判決不當，為有理由，應予撤
    銷改判。爰審酌被告尚無不良素行、本件肇事原因、告訴人
    所受傷害程度，犯後坦承犯行，及肇事後僅給付6000元之慰
    問金，迄未與告訴人達成民事和解等一切情狀，量處如主文
    第二項所示之刑，並諭知易科罰金之折算標準。
據上論結，應依刑事訴訟法第369條第1項前段、第364條、第299
條第1項前段，修正後刑法第2條第1項前段、刑法第284條第1項
前段、修正前第62條前段、第41條第1項前段，罰金罰鍰提高標
準條例第1條前段、修正前第2條，判決如主文。
本案經檢察官甲○到庭執行職務。
中　　華　　民　　國　　96　　年　　5 　　月　　22　　日
            刑事第十一庭  審判長法　官  陳  朱  貴
                                法　官  胡  文  傑
                                法　官  郭  同  奇
上列正本證明與原本無異 。
不得上訴。
                                書記官  康  孝  慈
中　　華　　民　　國　　96　　年　　5 　　月　　23　　日
附錄論罪科刑法條刑法第284條第1項因過失傷害人者，處6月以
下有期徒刑、拘役或500元以下罰金，致重傷者，處1年以下有期
徒刑、拘役或500元以下罰金。
